【裁判字號】    97,上易,1391
【裁判日期】    970903
【裁判案由】    詐欺
【裁判全文】
臺灣高等法院臺中分院刑事判決        97年度上易字第1391號
上  訴  人
即  被  告  丙○○
                      號
輔  佐  人  乙○○
                      號
上列上訴人因詐欺案件，不服臺灣彰化地方法院96年度易字第16
45號中華民國97年6月25日第一審判決（起訴案號：臺灣彰化地
方法院檢察署96年度偵字第8218號），提起上訴，本院判決如下
：
    主  文
上訴駁回。
    事  實及理  由
一、本案經本院審理結果，認第一審判決認事用法及量刑均無不
    當，應予維持，並引第一審判決書記載之事實、證據及理由
    。（如附件）
二、被告上訴意旨略以：(1)被告於原審時，以答辯狀為認罪之答
    辯，原審法院以被告未坦承犯行，判處有期徒刑六月，即屬
    違背法令。(2)被告於犯後，積極與被害人商談和解事宜，然
    均未能與被害人本人取得聯絡，原審量刑過重云云。
三、本院查：
  (一)被告迭次於原審及本院審理時辯稱：伊沒有將上開第一銀行
    帳戶之提款卡、密碼交給別人，伊是事後才知道該提款卡遺
    失等語。雖其於原審卷附九十七年五月二十九日之答辯狀內
    載明：「答辯人為認罪之答辯」云云，然於同答辯狀上，同
    時載明：長時間刑事訴訟程序上之花費，不見得能給予答辯
    人實體上之利益，為省訟累，請求從輕量刑，因此為認罪之
    答辯，且以系爭帳號之存摺及印章仍在被告手中為由，稱被
    告是否有販賣帳號之行為即非無疑等語，顯見被告並未坦承
    犯行甚明。
  (二)被告所辯內容，於原審法院審理時如何為法院所不採，其理
    由已據原審判決記載甚詳，本院仔細斟酌原審判決理由，認
    其事實之認定、理由之採擇，於相關證據法則、經驗法則、
    論理法則並無違背。原審因而適用刑事訴訟法第二百九十九
    條第一項前段，刑法第三十條第一項前段、第二項、第三百
    三十九條第一項、第四十一條第一項前段，刑法施行法第一
    條之一等規定，並審酌被告之品行、犯罪之動機、目的、手
    段、所生之危害及犯罪後態度等一切情狀，量處有期徒刑六
    月，並依法諭知易科罰金折算標準，其認事用法核無違誤，
    量刑亦屬允當，其上訴為無理由，應予駁回。
四、據上論斷，應依刑事訴訟法第373條、第368條，判決如主文
    。
本案經檢察官丁○○到庭執行職務。
中    華    民    國    97    年    9    月    3     日
            刑事第四庭    審判長法  官  洪  耀  宗
                                法  官  江  德  千
                                法  官  劉  登  俊
上列正本證明與原本無異。
不得上訴。
                                書記官  粘  銘  環
中    華    民    國    97    年    9     月    4     日
附件
臺灣彰化地方法院刑事判決              96年度易字第1645號
公  訴  人  臺灣彰化地方法院檢察署檢察官
被      告  丙○○（原名李振中）
                    男  35歲（民國○○年○月○○日生）
                    身分證統一編號：Ｚ000000000號
                    住彰化縣埤頭鄉○○村○○○路167巷21
                      號
輔  佐  人  乙○○  64歲（民國○○年○月○日生）
                    身分證統一編號：Ｚ000000000號
                    住彰化縣埤頭鄉○○村○○○路167巷23
                      號
上列被告因詐欺案件，經檢察官提起公訴（九十六年度偵字第八
二一八號），本院判決如下：
    主  文
丙○○幫助意圖為自己不法之所有，以詐術使人將本人之物交付
，處有期徒刑陸月，如易科罰金，以新臺幣壹仟元折算壹日。
    事  實
一、丙○○前因業務侵占案件，經臺灣花蓮地方法院以九十六年
    度簡字第五號判處有期徒刑六月，緩刑三年確定（不構成累
    犯）。詎仍不知警惕，雖預見將金融機構帳戶提供予他人，
    可能幫助取得帳戶之人作為實行詐欺取財犯罪使用，藉以隱
    匿其真實身分，而躲避犯罪偵查機關追查，竟於不違背其本
    意下，基於幫助他人詐欺取財之不確定故意，於民國九十六
    年六月九日至同月十二日間之某時許，在不詳地點，將其於
    八十四年五月十八日開立之第一商業銀行鹿港分行帳號第0
    0000000000號帳戶（下稱上開第一銀行帳戶）之
    提款卡、密碼，交付與真實姓名年籍不詳之成年人。其後，
    該成年人及其所屬詐騙集團成員即共同基於意圖為自己不法
    所有之詐欺取財犯意聯絡，於九十六年六月十六日下午四時
    許，先由該詐欺集團內真實姓名年籍不詳、自稱「芳芳」之
    成年女子在網路上向甲○○表示欲與其援交，經甲○○應允
    後，即撥打電話予甲○○，並詐稱：需依其指示操作自動櫃
    員機，藉以辨示身分云云，致甲○○陷於錯誤，於同日下午
    五時三十九分許，在高雄市苓雅區○○○路一九一號第一商
    業銀行之自動櫃員機，依照指示操作該自動櫃員機，因而匯
    款新臺幣（下同）二萬五千元至丙○○上開第一銀行帳戶。
    嗣因甲○○發現受騙，並報警處理，始循線查悉上情。
二、案經彰化縣警察局鹿港分局報告臺灣彰化地方法院檢察署檢
    察官偵查起訴。
    理  由
一、按被告以外之人於審判外之言詞或書面陳述，除法律有規定
    者外，不得作為證據。被告以外之人於審判外之陳述，雖不
    符前四條之規定，而經當事人於審判程序同意作為證據，法
    院審酌該言詞陳述或書面陳述作成時之情況，認為適當者，
    亦得為證據。當事人、代理人或辯護人於法院調查證據時，
    知有第一百五十九條第一項不得為證據之情形，而未於言詞
    辯論終結前聲明異議者，視為有前項之同意。刑事訴訟法第
    一百五十九條第一項、第一百五十九條之五分別定有明文。
    經查，證人即被害人甲○○於警詢時之證述，雖屬被告以外
    之人於審判外之言詞陳述，為傳聞證據，然被告於本院準備
    程序既同意將之引為證據（本院卷第一一五頁），且經本院
    於審理時當庭直接提示而為合法之調查，被告未於言詞辯論
    終結前聲明異議，本院復審酌該言詞陳述係由證人出於自由
    意識而陳述，並無非法取證之情況，依刑事訴訟法第一百五
    十九條之五之規定，認上開證人於警詢時之證述，應得採為
    認定本件犯罪事實所憑之證據。
二、訊據被告丙○○固坦承上開第一銀行帳戶確為其所開立之事
    實，然矢口否認有何幫助詐欺取財之犯行，辯稱：伊沒有將
    上開第一銀行帳戶之提款卡、密碼交給別人，伊是事後才知
    道該提款卡遺失云云。經查：
  (一)上開事實，業經證人甲○○於警詢時（偵卷第十二、十三頁
    ），證述綦詳，並有上開第一銀行帳戶之顧客資料查詢單、
    存款明細分類帳一份（偵卷第十八至二五頁）、高雄市政府
    警察局左營分局左營派出受理刑事案件報案三聯單、受理各
    案件紀錄表、受理案件明細表、內政部警政署反詐騙案件紀
    錄表、受理詐騙帳戶通報警示簡便格式表、金融機構聯防機
    制通報單各一紙（偵卷第二六至三一頁）、第一商業銀行鹿
    港分行九十六年十一月十九日（九六）一鹿字第二一七號函
    及隨函檢附之自動化服務設備轉帳明細表一份（本院卷第九
    至十一頁）、本院電話記錄表三紙（本院卷第十八至二○頁
    ）、臺新國際商業銀行九十六年十一月二十八日臺新作文字
    第九六一七三一三號函一紙（本院卷第二二頁）在卷可稽。
  (二)被告雖辯稱：伊沒有將上開第一銀行帳戶之提款卡、密碼交
    給別人，伊是事後才知道該提款卡遺失云云。然被告於偵訊
    （偵卷第三七頁）、本院準備程序（本院卷第三三頁）時，
    均供稱：上開第一銀行提款卡平時都放在其所駕駛之自用小
    客車上，該自用小客車沒有失竊過，車門也沒有被破壞過，
    車內物品亦未曾遭竊等語；參以上開第一銀行帳戶自九十五
    年五月十日轉入二千一百二十六元後，至九十六年六月八日
    止，除於九十五年六月二十一日轉入利息三元外，均無任何
    存款或提款之紀錄，此有上開第一銀行帳戶之存款明細分類
    帳一份（偵卷第十九至二三頁）在卷可佐，可見被告於上開
    期間內均未曾使用過上開第一銀行帳戶之提款卡，應無將該
    提款卡攜出自用小客車外使用而遭竊或遺失之可能。
  (三)再者，上開第一銀行帳戶嗣於九十六年六月九日下午三時四
    十七分四十六秒，在國泰世華銀行設於彰化縣彰化市○○路
    ○段三二一號家樂福量販店內之自動櫃員機，以提款卡跨行
    提領二千元，存款餘額僅剩一百九十六元後，旋自同月十二
    日起，先後有多筆款項轉入，並於九十六年六月十二日凌晨
    一時三十八分十二秒、一時三十九分四秒、同月十四日凌晨
    三時四十六分三秒，在華南商業銀行設於基隆市七堵區○○
    ○路八一號之自動櫃員機，分別以提款卡跨行提領二萬元、
    一萬元、五千元，於同月十三日晚上十一時十分二十二秒，
    在中國信託商業銀行設於臺北縣汐止市○○路○段一八八號
    便利商店內之自動櫃員機，以提款卡跨行提領八千元，於同
    日十三日晚上十一時二十八分四十秒，在臺新國際商業銀行
    設於基隆市○○區○○路一二○號、崇智路四八號一樓便利
    商店內之自動櫃員機，以提款卡跨行提領二千元；此有上開
    第一銀行帳戶之存款明細分類帳一份（偵卷第十九至二三頁
    ）、第一商業銀行鹿港分行九十六年十一月十九日（九六）
    一鹿字第二一七號函及隨函檢附之自動化服務設備轉帳明細
    表一份（本院卷第九至十一頁）、本院電話記錄表三紙（本
    院卷第十八至二○頁）、臺新國際商業銀行九十六年十一月
    二十八日臺新作文字第九六一七三一三號函一紙（本院卷第
    二二頁）在卷為憑；堪認上開第一銀行帳戶係於九十六年六
    月九日下午三時四十七分四十六秒，以提款卡提領二千元，
    存款餘額僅剩一百九十六元後，至九十六年六月十二日之間
    ，交付與詐騙集團成員使用無訛；而被告於九十六年十二月
    十三日本院準備程序時雖供稱：「九十六年六月九日，我有
    沒有持第一商業銀行鹿港分行的提款卡，去彰化市家樂福自
    動提款機提領二千元，我已經忘記了。」等語（本院卷第三
    三頁），然被告於九十六年七月十三日即因本案接受彰化縣
    警察局鹿港分局鹿港派出所警員詢問，此有警詢筆錄一份（
    偵卷第四至七頁）在卷可考，是關於被告曾否於九十六年六
    月九日持上開第一銀行帳戶提款卡提領二千元之重要事項，
    被告竟諉稱已不復記憶，實難採信。
  (四)況且，按諸社會常情，欲使用提款卡領取款項者，須於金融
    機構設置之自動櫃員機上依指令操作，並輸入正確之密碼，
    方可順利領得款項，由此可見，如非經帳戶所有人同意、授
    權而告知提款卡密碼等情況，單純持有提款卡之人，欲隨機
    輸入號碼而領取款項之機會，以提款卡密碼之設計，不法之
    人任意輸入號碼而與正確之密碼相符者，機率微乎其微。被
    告雖另辯稱：伊將提款卡與密碼單夾放在一起云云（偵卷第
    六、三八頁、本院卷第三三頁），然衡諸一般人使用金融帳
    戶提款之習慣，為避免遺失存摺或提款卡時，帳戶內之存款
    遭人盜領，通常均將提款卡、存摺與密碼分別存放，而不至
    於將密碼記載在提款卡上或與提款卡同時存放，否則密碼之
    設定即失其意義，被告此部分抗辯，顯與常情相違，並無可
    採。
  (五)再衡以上開第一銀行帳戶之提款卡及密碼苟確係被告所遺失
    ，則取得者理應可預期遺失之人必會隨時申請掛失止付，詐
    騙集團成員豈會在大費周章詐騙被害人後，指示其匯款至隨
    時可能因掛失而無法使用之帳戶內，而自陷於一方面無法提
    領所詐得金額以遂行犯罪目的，他方面又受有刑事偵緝危險
    之窘境？從而詐騙集團成員若非確定該帳戶所有人不會報警
    或掛失止付，以確定渠等能自由使用該帳戶提款、轉帳，當
    不致於以該帳戶從事犯罪，可知詐騙集團成員應不會使用來
    路不明未談妥交易之帳戶、或使用遺失之帳戶，充為匯款工
    具。
  (六)綜上所述，被告係於九十六年六月九日下午三時四十七分四
    十六秒，在國泰世華銀行設於彰化縣彰化市○○路○段三二
    一號家樂福量販店內之自動櫃員機，以提款卡跨行提領二千
    元，存款餘額僅剩一百九十六元後，至九十六年六月十二日
    之間，將上開第一銀行帳戶提款卡交付與他人，應堪認定。
    被告上開抗辯，顯係為圖卸責之詞，不足採信。
  (七)又按刑法之故意，分為直接故意與不確定故意，不確定故意
    係指行為人對於構成犯罪事實，預見其發生而其發生並不違
    背其本意，刑法第十三條第二項定有明文。而現行金融機構
    存簿帳戶之申請手續極為簡便，並未徵信申請人之信用或背
    景資料，亦無任何特殊限制，一般民眾皆可輕易申請，此為
    週知事實，則依一般社會生活經驗，如他人不以自己名義申
    請，反而向他人索要帳簿使用，則衡情一般人對於該欲索取
    他人帳戶使用之人，是否合法使用理應產生合理懷疑。而被
    告於本院審理時亦自承：伊知悉提供自己之帳戶給陌生人，
    足以幫助犯罪集團隱匿身分，且做為實行詐欺財產犯罪之用
    等語（本院卷第一二七頁），可見被告將上開第一銀行帳戶
    提款卡交付與他人時，即已預見取得帳戶之成年人，可能作
    為實行詐欺取財犯罪使用，竟仍將上開帳戶交付與該成年人
    ，則上開第一銀行帳戶事後經該成年人所屬詐欺集團作為實
    行詐欺取財犯罪使用，即未違背被告之本意，被告確有不確
    定幫助詐欺取財之犯意甚明。本件事證明確，被告幫助詐欺
    取財之犯行，應堪認定。
三、本件上開自稱「芳芳」之成年女子及其所屬詐欺集團成員，
    共同基於為自己不法所有之犯意，以詐術使被害人甲○○陷
    於錯誤，而交付財物，核其等所為，均係犯刑法第三百三十
    九條第一項之詐欺取財罪。再按刑法上之幫助犯，係指以幫
    助之意思，對於正犯資以助力，而未參與實施犯罪之行為者
    而言（最高法院四十九年臺上字第七七號判例意旨參照）。
    被告提供金融機構帳戶之提款卡及密碼予他人，供他人作為
    實行詐欺取財犯罪使用，雖並未參與詐欺取財之行為，然其
    顯係以幫助之意思，參與詐欺取財構成要件以外之行為，為
    幫助犯，核被告所為，係犯刑法第三十條第一項前段、刑法
    第三百三十九條第一項之幫助詐欺取財罪。被告係幫助他人
    實行詐欺取財犯罪，爰依刑法第三十條第二項規定，按詐欺
    取財正犯之刑減輕之。爰審酌被告交付金融機構帳戶與詐欺
    集團使用，其個人所得之不法利益雖屬有限，然造成偵查犯
    罪機關事後追查贓款及詐欺集團成員極為困難，致使詐欺集
    團更加猖獗氾濫，對於社會治安之危害程度不容小覷，及其
    犯罪之動機、目的、手段、被害人所受損害金額僅二萬五千
    元，暨犯罪後未能坦承犯行，毫無悔意等一切情狀，量處如
    主文所示之刑，並諭知易科罰金之折算標準。
據上論斷，應依刑事訴訟法第二百九十九條第一項前段，刑法第
三十條第一項前段、第二項、第三百三十九條第一項、第四十一
條第一項前段，刑法施行法第一條之一，判決如主文。
本案經檢察官蔡曉崙到庭執行職務。
中    華    民    國    97    年    6     月    25    日
                  刑事第六庭    審判長法  官  王義閔
                                      法  官  林欣苑
                                      法  官  鄭舜元
以上正本證明與原本無異。
如不服本判決，應於判決送達後10日內，向本院提出上訴書狀，
上訴書狀應「敘述具體上訴理由」，並按他造當事人之人數附繕
本。「切勿逕送上級法院」。
告訴人或被害人對於判決如有不服具備理由請求檢察官上訴者，
其上訴期間之計算係以檢察官收受判決正本之日期為準。
中    華    民    國    97    年    6     月    25    日
                                      書記官  呂雅惠
附錄：論罪科刑法條：
中華民國刑法第339條
意圖為自己或第三人不法之所有，以詐術使人將本人或第三人之
物交付者，處5年以下有期徒刑、拘役或科或併科1千元以下罰金
。
以前項方法得財產上不法之利益或使第三人得之者，亦同。
前二項之未遂犯罰之。


司法院資訊處製作；財團法人民間司法改革基金會備份。
